臺灣臺中地方法院民事裁定
110年度監宣字第651號
聲  請  人  洪瑞隆  
相  對  人  洪玉如  

法定代理人  臺中市政府社會局
上列聲請人聲請選定監護人事件，本院裁定如下：
    主      文
一、選定洪瑞隆（身分證統一編號：Z000000000號）為受監護宣
    告之相對人洪玉如（身分證統一編號：Z000000000號）之監
    護人。
二、指定洪瑞孝（身分證統一編號：Z000000000號）為會同開具
    財產清冊之人。
三、聲請程序費用由相對人負擔。
    理    由
一、聲請意旨略以：聲請人為相對人之胞兄。相對人前經本院以
    99年度監宣字第139號裁定宣告為受監護宣告之人，並選定
    關係人洪村上為監護人，及指定關係人洪瑞孝為會同開具財
    產清冊之人。惟關係人洪村上已於民國110年7月19日死亡，
    爰聲請另行選定由相對人最近親屬推舉之聲請人為相對人之
    監護人，另指定由相對人最近親屬推舉關係人洪瑞孝之為會
    同開具財產清冊之人等語（聲請人原併聲請宣告相對人為受
    監護宣告人部分，業經聲請人於110年10月26日訊問期日撤
    回）。
二、按監護人有下列情形之一，且受監護人無第1094條第1項之
    監護人者，法院得依受監護人、第1094條第3項聲請權人之
    聲請或依職權，另行選定適當之監護人：㈠、死亡。㈡、經
    法院許可辭任。㈢、有第1096條各款情形之一。法院另行選
    定監護人確定前，由當地社會福利主管機關為其監護人；另
    法院依前項選定監護人或依第1106條及第1106條之1另行選
    定或改定監護人時，應同時指定會同開具財產清冊之人，民
    法第1106條、第1094第4項分別定有明文。此等規定，依民
    法第1113條規定，於成年人之監護準用之。又法院選定監護
    人時，應依受監護宣告之人之最佳利益，優先考量受監護宣
    告之人之意見，審酌一切情狀，並注意下列事項：㈠、受監
    護宣告之人之身心狀態與生活及財產狀況。㈡、受監護宣告
    之人與其配偶、子女或其他共同生活之人間之情感狀況。㈢
    、監護人之職業、經歷、意見及其與受監護宣告之人之利害
    關係。㈣、法人為監護人時，其事業之種類與內容，法人及
    其代表人與受監護宣告之人之利害關係，民法第1111條之1
    定有明文。
三、本院之判斷：
㈠、聲請人主張其為相對人之胞兄，相對人前經本院以99年度監
    宣字第139號裁定宣告為受監護宣告之人，並選定關係人洪
    村上為監護人，惟關係人洪村上已於110年7月19日死亡等事
    實，有兩造及關係人洪村上、洪瑞孝之戶籍謄本、上開民事
    裁定附卷可參，並經本院職權調閱上開監護宣告案卷後核閱
    無訛，堪信為真實。而相對人既經法院裁定為受監護宣告之
    人，所選定之監護人即關係人洪村上又已死亡，依民法第11
    13條之1准用第1106條第2項規定，雖有當地社會福利主管機
    關為相對人之監護人，但現實上並無人執行相對人之監護人
    職務，而得適當行使監護權限，今聲請人係相對人之胞兄，
    為相對人之四親等內親屬，則其聲請本院另行選定相對人之
    監護人，核無不合。
㈡、本院審酌相對人前經本院裁定為受監護宣告之人，然其原監
    護人業已死亡，自有為相對人另行選定適當之監護人之必要
    。而相對人未婚、無子女，父母均已死亡，聲請人及關係人
    洪瑞孝為相對人之胞兄等情，有戶籍謄本、親屬系統表在卷
    可稽，是除聲請人及關係人洪瑞孝外，其他人皆無法處理相
    對人事務。又聲請人已陳明願任監護人之意，復無不適或不
    宜擔任監護人之積極、消極原因，應可提供相對人良好之生
    活照顧與保護，並能擔負相對人監護人之職務，且相對人之
    最近親屬亦表同意，堪認聲請人應能擔負相對人監護人之職
    務，是由聲請人擔任相對人之監護人，應符合相對人之最佳
    利益。另就指定會同開具財產清冊之人部分，經參酌上情，
    關係人洪瑞孝復已陳明有意願擔任會同開具財產清冊之人，
    亦無不適任之原因，由其會同開具財產清冊，衡情當可善盡
    監督相對人財產狀況之責，並得保障相對人之財產受到妥適
    處理，是由關係人洪瑞孝擔任會同開具財產清冊之人應屬適
    當。準此，聲請人聲請為相對人（即監護宣告之人）另行選
    定監護人，並同時指定會同開具財產清冊之人，為有理由，
    爰裁定如主文所示。
㈢、依民法第1113條、第1106條第2項規定，於本件裁定確定前，
    應由當地社會福利主管機關即臺中市政府社會局為相對人之
    監護人，附予敘明。
四、依家事事件法第164條第2項，裁定如主文。
中    華    民    國  110     年    10    月    29    日
                  家事法庭    　法  官  謝珮汝
以上正本證明與原本無異。
如對本裁定抗告須於裁定送達後10日內向本院提出抗告狀，並繳
納抗告裁判費新臺幣1,000元。
中    華    民    國   110    年    10    月    29    日
                                書記官  劉燕媚
附錄：
依民法第1113條準用第1099條第1項、第1099條之1規定：
監護開始時，監護人對於受監護人之財產，應依規定會同法院指
定之會同開具財產清冊之人，於2個月內開具財產清冊，並陳報
法院。於財產清冊開具完成並陳報法院前，監護人對於受監護人
之財產，僅得為管理上必要之行為。